臺灣臺北地方法院民事裁定　　　　　　100年度重訴字第476號
原　　　告　盛忠立
被　　　告　郎豐儀
　　　　　　羅國瑛
上列原告因被告妨害名譽案件，提起刑事附帶民事訴訟（本院99
年度附民字第408號）請求侵權行為損害賠償，經本院刑事庭裁
定移送前來，關於成功狗友火鍋會(一)(二)、華國飯店成功狗友餐敘
及台北成功社區狗友誌「毛毛篇」文章部分，本院裁定如下：
    主      文
原告之訴及假執行之聲請均駁回。
    理      由
一、本件原告主張因被告妨害名譽案件，於本院99年度易字第26
    34號案件刑事訴訟程序附帶提起民事訴訟，主張因被告：1.
    於94年1月1日，在其所成立之個人網頁中（網址為http://m
    aomi.myweb.hinet.net/life/9401/000000-0、-3.htm），
    刊登「2005火鍋會圓滿結束(一)(二)」文章2篇，檢附原告之照
    片1張，並刊載「看鏡頭的是小福爸，那天喝不夠又去買了2
    瓶高梁酒來喝，可是很有酒品喔。穿白色的是好不容易請到
    的毛毛主人，算是8點檔蹓狗會主席，但是呢，也超級Ｘ毛
    ，要等到最後一刻才答應要來吃火鍋，吃完火鍋也喝醉了，
    哇哩咧~~」、「毛毛主人已經快喝醉了，在鬧咖比爸的女兒
    」等文字，而指摘原告當天也喝醉，且酒品不佳而對狗友之
    女兒有踰矩行為，足以毀損原告之人格權；2.於94年1月19
    日在被告新浪網站台北成功社區狗友誌「毛毛篇」文章（網
    址為http://blog.sina.com.tw/4904articrticle.php?pbgi
    d=4904&cntryid=9374(2329)）放置原告和毛毛狗照片向大
    眾說明「毛毛好像是毛爸弟弟的狗，結果被毛爸拿來養」的
    故意毀損原告人格名譽的形容方式，以及被北京寶寶狗侵犯
    侮辱的偷拍照片另外又假冒原告名義回應網友，損及原告之
    人格、姓名、肖像等權利；3.於94年7月3日，新浪網站被告
    「台北成功社區狗友誌」部落格中，刊登於94年7月3日在華
    國飯店舉辦成功國宅狗友會之照片時，刻意在拍攝原告之照
    片下方或照片中加註「準備打包」、「其實是不能打包的拉
    ，朋友不要學喔，被抓到會很糗~~」等文字，而指摘原告為
    人貪心，且當天還違反餐廳規定打包食物，足以毀損原告之
    名譽、信用、隱私、肖像、人格等權利，爰依民法第184條
    及第195條規定，請求被告賠償非財產上損失，並陳明願供
    擔保請准宣告假執行，經刑事庭依刑事訴訟法第504條第1項
    規定，將其附帶之民事訴訟，以裁定移送民事庭。
二、按「刑事訴訟諭知無罪、免訴或不受理之判決者，應以判決
    駁回原告之訴。但經原告聲請時，應將附帶民事訴訟移送管
    轄法院之民事庭」、「法院認附帶民事訴訟確係繁雜，非經
    長久時日不能終結其審判者，得以合議裁定移送該法院之民
    事庭」，刑事訴訟法第503條第1項、504條第1項前段分別定
    有明文。是以刑事法院將附帶民事訴訟以裁定移送於該法院
    民事庭者，以刑事部分宣告被告有罪之判決者為限，至刑事
    訴訟諭知無罪之判決，刑事法院本應依同法第503條第1項前
    段規定以判決駁回原告之訴，如誤以裁定移送於民事庭，其
    訴之不合法，不因移送民事庭而受影響，受移送之民事庭應
    認原告之訴為不合法以裁定駁回之，最高法院66年台上字第
    1094號判例參照。又刑事訴訟諭知無罪之判決，或實質上為
    無罪，僅因屬裁判上一罪，而不另為無罪之諭知者，倘刑事
    法院未經聲請，即將該附帶民事訴訟以裁定移送於民事庭時
    ，其訴為不合法，受移送之民事庭應以裁定駁回之，最高法
    院93年台抗字第656號裁定意旨參照。其誤為移送，因刑事
    法院本應依同法第503條第1項前段規定以判決駁回原告之訴
    ，其訴之不合法，不因移送民事庭而受影響，受移送之民事
    庭固應認原告之訴為不合法，以裁定駁回之，最高法院88年
    度台抗字第345號裁定意旨參照。
三、經查：
  (一)本件被告妨害名譽案件，經本院刑事庭係以被告誹謗之事實
    ，涉犯刑法第310條第2項之誹謗罪行，判處被告拘役，有本
    院99年度易字第2634號之刑事判決附卷可稽，惟關於被告發
    布2005火鍋會圓滿結束(一)(二)文章2篇及華國飯店成功國宅狗
    友會之照片、文章，本院刑事庭則以上開文章中除前揭所登
    載原告之照片及文字外，尚有其他與會者之照片及文字陳述
    ，顯見被告係以詼諧、逗趣之方式介紹各參與聚會之狗友及
    當日聚餐之情況，並非針對原告個人而為，且依客觀社會通
    念價值判斷，並不足以毀損或貶抑原告人格聲譽；至被告另
    載述原告當日在餐廳之打包行為，然依被告所提出之相片，
    原告當日確有將餐盤內之食物倒入袋中之舉動，而訴外人即
    同為當日出席用餐之楊豐總於刑事警詢中證述原告於當日確
    有打包之行止等語，足認原告當日於華國大飯店內確有打包
    之舉動，被告並無指摘或傳述不實之具體事實之行為。另被
    告於上開文章中記載「其實是不能打包的拉」，乃一般吃到
    飽餐廳自助餐用餐之商業習慣，亦難認有何不實，是被告上
    開指摘並非不實之具體事實之行為，而無從為有罪之認定，
    僅因檢察官係依據想像競合犯之裁判上一罪關係而起訴，爰
    不另為無罪之諭知，並有前開刑事判決足參。而原告就其主
    張被告上開文章致其名譽、肖像、信用、姓名等人格權受損
    部分，並未聲請本院刑事庭將之移送管轄法院之民事庭，依
    法本應依據刑事訴訟法第503條第1項規定，以判決駁回關於
    成功狗友火鍋會(一)(二)、華國飯店成功狗友餐敘部分之訴，然
    本院刑事庭竟誤以裁定移送本院民事庭，則此部分原告之起
    訴不合法，尚不因該移送裁定而受影響，揆之前揭說明，自
    應以裁定駁回其訴。
  (二)另就原告主張被告於新浪網站台北成功社區狗友誌「毛毛篇
    」文章放置原告和毛毛狗照片及被北京寶寶狗侵犯侮辱的偷
    拍照片等故意毀損原告人格名譽，復假冒原告名義回應網友
    ，損及原告之人格、姓名、肖像等權利云云，惟此部分非被
    告被訴犯罪事實，揆諸首揭說明，原告此部分請求自非合法
    ，依據刑事訴訟法第503條第1項規定，以判決駁回關於此部
    分之訴，然本院刑事庭竟誤以裁定移送本院民事庭，則此部
    分原告之起訴不合法，尚不因該移送裁定而受影響，應以裁
    定駁回其訴。
四、依首開說明，原告關於成功狗友火鍋會(一)(二)、華國飯店成功
    狗友餐敘及台北成功社區狗友誌「毛毛篇」文章部分之訴顯
    難認為合法，其假執行之聲請亦失附麗，均應予駁回。
五、原告係於刑事訴訟程序附帶提起民事訴訟，並未繳納裁判費
    ，本件復無其他訴訟費用之支出，爰不為訴訟費用之諭知，
    併此敘明。
六、爰裁定如主文。
中    華    民    國   100    年    7     月    12    日
                  民事第五庭    法  官  宣玉華
以上正本係照原本作成
如不服本裁定應於送達後10日內向本院提出抗告狀，並繳納抗告
費新臺幣1,000元
中    華    民    國   100    年    7     月    12    日
                                書記官  吳珊華